臺灣臺南地方法院刑事判決　　　　　　　 95年度訴字第170號
公　訴　人　臺灣臺南地方法院檢察署檢察官
被　　　告　丙○○
　　　　　　　　　　（現另案臺灣臺南監獄執行中）
指定辯護人　黃慕容律師
被　　　告　辛○○
　　　　　　　　　　（現另案臺灣臺南監獄臺南分監執行中）
指定辯護人　林瑞成律師
被　　　告　庚○○
　　　　　　　　　　（現另案臺灣臺南監獄執行中）
指定辯護人　蔡進欽律師
上列被告等因強盜等案件，經檢察官提起公訴（94年度偵字第
9859、12972號），本院判決如下：
    主  文
丙○○意圖為自己不法之所有，結夥三人以上攜帶兇器，於夜間
侵入住宅，以強暴、脅迫至使不能抗拒，而取他人之物，處有期
徒刑捌年。
辛○○意圖為自己不法之所有，結夥三人以上攜帶兇器，於夜間
侵入住宅，以強暴、脅迫至使不能抗拒，而取他人之物，累犯，
處有期徒刑玖年。
庚○○意圖為自己不法之所有，結夥三人以上攜帶兇器，於夜間
侵入住宅，以強暴、脅迫至使不能抗拒，而取他人之物，處有期
徒刑捌年陸月。
    事  實
一、丙○○前於民國85年間，因違反肅清煙毒條例案件，經臺灣
    高雄地方法院判處有期徒刑3年8月、3年10月在案，2案接續
    執行，於94年12月6日縮短刑期假釋出監（96年3月24日期滿
    ，不構成累犯）；辛○○前因違反肅清煙毒條例案件，經法
    院分別判處有期徒刑3年4月、3年6月確定，2案接續執行，
    於95年2月17日因縮短刑期假釋出監，惟於假釋期間再度因
    施用毒品經法院裁定送觀察、勒戒，並經法院裁定撤銷假釋
    ，再執行殘行，甫於93年12月1日執行完畢；庚○○前於88
    年間因違反懲治盜匪條例案件，經法院判處有期徒刑7年10
    月確定，於93年4月6日因縮短刑期假釋出監（96年3月5日縮
    刑期滿，不構成累犯）。
二、丙○○、庚○○、辛○○與癸○○（經臺灣高雄地方法院以
    94年度訴字第3630號判處有期徒刑8年在案）4人，於94年5
    月1日20時許，在臺南縣歸仁鄉六甲村某處，由羅基和提議
    強盜檳榔攤財物，丙○○、庚○○、辛○○即與癸○○共同
    基於意圖為自己不法所有之犯意聯絡，謀議共同尋找檳榔攤
    強盜財物後，其4人即共乘一輛車先至臺南縣關廟鄉○○路
    與南雄路口「統一超商」，由庚○○出資購買口罩4個，再
    至中央路「823超商」購得白手套4個。嗣翌日即同月2日凌
    晨0時40分許，丙○○將羅基和所交付欲供強盜使用之兇器
    柴刀1把放置在自用小客車上後，即搭載癸○○、庚○○及
    辛○○，至他人之住宅即位於臺南縣關廟鄉下湖村1之43號
    「靚美妹檳榔攤」後方之鐵皮屋，趁該屋後門未上鎖之際，
    由癸○○持庚○○所交付之玩具手槍1支、辛○○持丙○○
    所提供之黑色玩具手槍1支、庚○○持其所有足供兇器使用
    之西瓜刀1把，自檳榔攤後門進入，丙○○隨後持柴刀進入
    ，庚○○即喝令在該處內之戊○○、甲○○、己○○（起訴
    書誤載為林跟漙）、蔡孝修、乙○○、丁○○等人不要動並
    蹲下，辛○○則進入房間內，持上開玩具手槍毆打正在房間
    內睡覺之甲○○頭部，造成甲○○受有右側頭皮挫傷（
    0.5X0.2公分）、瘀腫（傷害部分未據告訴），再由庚○○
    持電話線綑綁甲○○手部，丙○○、庚○○、辛○○、羅基
    和等人即以此強暴、脅迫方法至使戊○○等人均無法抗拒，
    而於屋內搜括取得新臺幣154000元、手機9支、香菸1箱（50
    條）、金飾1批等物，並將強盜所得財物朋分花用，丙○○
    另將其中自己○○取得之行動電話（序號000000000000000
    ，廠牌MOTOR ROLA，型式V3）交予不知情之歐宗信使用。丙○○、庚○○、辛○○與癸○○強盜上開財物後，旋駕車逃
    逸，並將上開刀、槍、手套、口罩等物丟棄於南二高南下路
    段交流道附近草叢。嗣經警循線而查獲上情。
二、案經臺南縣警察局歸仁分局報告臺灣臺南地方法院檢察署檢
    察官偵查起訴。
      理  由
一、訊據被告丙○○、庚○○、辛○○對於上揭犯行坦認不諱（
    僅被告辛○○否認持槍毆打被害人甲○○頭部，此部分本院
    之認定詳後述），核與證人即被害人戊○○、己○○、蔡孝
    修、乙○○、丁○○、甲○○於警詢及證人甲○○於本院結
    證稱遭強盜之過程大致相符（見警卷第25至36頁、本院卷第
    278至279頁），亦與證人歐宗信於警訊、偵訊中證述丙○○
    曾交付己○○之手機等語相吻合（警卷第18頁、偵查卷第11
    頁）。此外，復有現場照片29張（見警卷38至52頁）在卷可
    資佐證，被告等人之自白核與事實相符，應堪採信。被告辛○○雖否認有持槍毆打被害人甲○○頭部之行為，然被害人
    甲○○確遭持槍進入房間之歹徒持槍毆傷頭部一節，已據被
    害人甲○○迭於警詢及本院證述明確（見警卷第28頁、本院
    卷第278頁），並有恆生醫院開立之甲○○診斷證明書1份在
    卷可考（見警卷第37頁），且被告庚○○於本院亦具結證稱
    當日只有被告辛○○與其一同進入被害人甲○○睡覺的房間
    內等語（見本院卷第287頁），又被告辛○○亦自承其持槍
    進入房間（見本院卷第279頁），綜此，被告辛○○確有持
    槍毆打被害人頭部之強暴行為，可以認定，被告辛○○辯稱
    其未毆打被害人甲○○頭部云云，顯係卸責之詞，要無可採
    。綜上，被告3人於上述時、地與癸○○結夥，分持玩具槍
    、西瓜刀、柴刀進入上開檳榔攤後方之他人住宅內，被告庚○○嚇令該等被害人不准動，被告辛○○毆打被害人甲○○
    頭部，被告庚○○則持電話線綑綁被害人甲○○之手部，其
    等即以此強暴方式強索被害人等財物之強盜犯行，事證明確
    ，堪以認定。
二、被告3人行為後，刑法部分條文於94年1月7日修正公布，並
    於95年7月1日施行，茲論述如后：
  （一）刑法第28條規定：修正後刑法第28條關於成立共同正犯
        之標準，將原來共同正犯之共同「實施」犯罪，改為共
        同「實行」犯罪，剔除完全未參與犯罪相關行為之實行
        的「陰謀共同正犯」及「預備共同正犯」，是修正後之
        共同正犯之可罰性要件之範圍業已限縮。而本件被告丙○○、庚○○、辛○○與共犯羅基和之強盜犯行成立共
        同正犯之參與樣態，非屬陰謀、預備共同正犯，適用新
        舊刑法結果並無二致。
  （二）刑法第55條想像競合犯之規定；有關想像競合犯之規定
        ，修正後刑法第55條除規定「從一重處斷」外，並增列
        但書：「但不得科以較輕罪名所定最輕本刑以下之刑」
        ，該但書之規定，係科刑之限制，為法理之明文化，非
        屬法律之變更，自無庸依修正後刑法第2條第1項之規定
        為新舊法比較適用，依一般法律適用原則，應適用裁判
        時之刑法第55條規定論以想像競合犯（參照最高法院95
        年第8次、第21次刑事庭會議決議內容）。
  （三）刑法第47條累犯之規定：被告辛○○行為時，刑法第47
        條規定「受徒刑之執行完畢，或一部之執行而赦免後，
        5 年以內再犯有期徒刑以上之罪者，為累犯，加重本刑
        至2分之1。」，然被告辛○○行為後刑法第47條第1項
        規定「受徒刑之執行完畢，或一部之執行而赦免後，5
        年以內故意再犯有期徒刑以上之罪者，為累犯，加重本
        刑至2分之1。」，雖累犯規定之修正，並非犯罪構成要
        件或刑罰之變更，但因被告辛○○犯行是否需論以累犯
        ，顯已影響行為人刑罰加重與否之法律效果，自屬法律
        有變更，然因被告辛○○乃出於故意再犯本件有期徒刑
        以上之罪，不論修正施行前、後之法條適用結果均不分
        軒輊，適用新法對其比無較有利之情況，故應依修正後
        刑法第2條第1項之規定依修正施行前第47條規定論以累
        犯。
三、按刑法第328條之強盜罪所謂「不能抗拒」，乃指行為人所
    為之強暴、脅迫等不法行為，就當時之具體事實，依『社會
    一般通念』予以『客觀』判斷，足使被害人身體上或精神上
    達於不能或顯難抗拒之程度，縱未經抗拒或抗拒失敗均屬之
    ，有最高法院81年度台上字第867號判決意旨可參。本件被
    告辛○○及共犯羅基和所持用之手槍雖係玩具手槍，然衡情
    ，一般人突遭遇陌生人持西瓜刀、柴刀及一時無法分辨真假
    之玩具槍衝入屋內，嚇令控制行動之情形，客觀上已足以抑
    制被害人抵抗之行為，被害人之身體上或精神上均已達不能
    或顯難抗拒之程度，核屬脅迫行為無訛；而被告辛○○及被
    告庚○○繼而分持玩具手槍毆打被害人甲○○頭部及以電話
    線綑綁被害人甲○○手部等行為，已達於以強暴至使被害人
    不能抗拒之程度。又所謂兇器，其種類並無限制，凡客觀上
    顯然具有危險性，自屬刑法第321條第1項第3款之兇器。被
    告庚○○所持西瓜刀，及被告丙○○所持柴刀雖未扣案，然
    依一般社會生活經驗，足供切割西瓜或劈砍木柴使用之刀器
    ，應具有鋒利之刀刃而屬社會通念中之兇器。另觀諸警卷所
    附現場相片顯示，被告等人於夜間進入行劫之處為位於臺南
    縣關廟鄉下湖村1之43號「靚美妹檳榔攤」後方之鐵皮屋，
    屋內之陳設有電視、桌椅、電扇、櫥櫃、床舖、電話等供人
    日常生活使用之物，且被告等人進入行強之際，被害人甲○○正在房內睡覺，則由此可知，該鐵皮屋確係供人居住之住
    宅無誤。檢察官已於起訴書內載明被告等進入屋內強盜之犯
    行，惟漏未敘明被告等係所進入之處為他人之住宅，且漏未
    載明被告等所為另涉犯強盜罪而有於夜間侵入住宅之情形，
    尚有未洽，附此敘明。是核被告丙○○、庚○○、辛○○所
    為是犯強盜罪而有刑法第321條第1項第1、3、4款之情形，
    其等所為，係犯刑法第330條第1項之加重強盜罪。被告3 人
    與共犯羅基和間，彼此有犯意之聯絡及行為之分擔，應論以
    共同正犯。被告3人以一強盜行為同時強盜多人財物之行為
    ，係一行為觸犯數罪名，為想像競合犯，應從一重論處。被
    告辛○○有犯罪事實欄所載之前科，此有臺灣高等法院被告
    前案紀錄表1件在卷可稽，其受有期徒刑執行完畢後5年內再
    犯
    本件有期徒刑以上之罪，為累犯，應依修正前刑法第47  條
    之規定，加重其刑。又被告庚○○以電話線綑綁被害人甲○○之強暴行為，應包括於強盜行為以內，不另成立妨害自由
    罪（最高法院24年上字第4407號判例參照），併此敘明。
四、爰審酌被告3人雖非主謀（係由共犯羅基和提議），被告丙○○國小畢業、被告辛○○高中肄業、被告庚○○國中畢業
    ，其等之智識程度均不高；被告丙○○、庚○○迭於警詢、
    偵訊及本院審理中始終坦認犯行，犯後態度良好，被告辛○○遲至本院最後一次審理時才坦認犯罪，犯後態度尚可；但
    被告丙○○、庚○○於假釋期間，被告辛○○於他案遭判徒
    刑執行完畢5年內，均不知謹惕行止，再度為本件犯罪，惡
    性甚大；且其等年青力壯，均不思依己力謀取錢財，竟持兇
    器或足以亂真之玩具手槍，無端闖入他人住宅內強取他人財
    物，使用之手段惡劣，嚴重侵害他人居住安寧，對於被害人
    等身、心造成極大之傷害，暨被告3人之犯罪分工等一切情
    狀，分別對被告丙○○、庚○○、辛○○量處如主文所示之
    刑。
五、被告等人犯罪使用之玩具手槍、西瓜刀、柴刀、手套、口罩
    等物，業經被告等丟棄於南二高交流道下一節，已據被告3
    人一致供述明確，且該等物品非屬違禁物，亦未據扣案，為
    免執行之困難，爰均不宣告沒收，附此敘明。
據上論斷，應依刑事訴訟法第299條第1項前段，刑法第2條第1項
前段、第28條、第55條、第330條第1項，修正前刑法第47條，判
決如主文。
本案經檢察官壬○○到庭執行職務。
中　　華　　民　　國　　96　　年　　3 　　月　　1 　　日
                  刑事第七庭  審判長法　官  蔡奇秀
                                    法　官  林欣玲
                                    法　官  莊玉熙
以上正本證明與原本無異。
如不服本判決，應於收受送達後10日內向本院提出上訴書狀（應
附繕本）。
　　　　　　　　　　　　　　　　　　書記官  余富誠
中　　華　　民　　國　　96　　年　　3 　　月　　2 　　日
附錄本案論罪科刑法條：
刑法第330條第1項
犯強盜罪而有第三百二十一條第一項各款情形之一者，處七年以
上有期徒刑。
刑法第321條第1款、第3款、第4款
犯竊盜罪而有左列情形之一者，處六月以上、五年以下有期徒刑
：
一  於夜間侵入住宅或有人居住之建築物、船艦或隱匿其內而犯
    之者。
三  攜帶兇器而犯之者。
四  結夥三人以上而犯之者。
